【裁判字號】    98,易,3590
【裁判日期】    990129
【裁判案由】    詐欺
【裁判全文】
臺灣臺北地方法院刑事判決              98年度易字第3590號
公  訴  人  臺灣臺北地方法院檢察署檢察官
被      告  甲○○
上列被告因詐欺案件，經檢察官提起公訴（98年度偵字第24825
號），於本院準備程序進行中，被告就被訴事實為有罪之陳述，
本院改行簡式審判程序，判決如下：
    主      文
甲○○幫助意圖為自己不法之所有，以詐術使人將本人之物交付
，處有期徒刑月，如易科罰金，以新臺幣貳仟元折算壹日。
    事實及理由
一、犯罪事實
    甲○○知悉金融機構存款帳戶為個人信用之表徵，且任何人
    只要有少許之金錢，均可自行到金融機構申請開立存款帳戶
    ，而無特別之窒礙，並可預見將自己所有之金融卡及提款密
    碼或存摺等金融帳戶個人資料提供他人時，有供不法詐騙份
    子利用，而幫助他人為財產犯罪之虞，竟不違背其本意，基
    於幫助他人遂行詐欺取財之不確定犯意，於98年7 月28日下
    午2 時許，在臺北縣三重市某公立游泳池門前，將其申請之
    臺灣土地銀行南港分行帳號000000000000號帳戶（下稱本案
    帳戶）之存摺、提款卡（含密碼）交與姓名年籍不詳之成年
    男子。嗣該成年男子取得上開帳戶之存摺、提款卡及密碼後
    ，竟意圖為自己或第三人不法之所有，隨即於同日，撥打電
    話向乙○○佯稱其帳戶疑似遭詐欺集團使用，須將其帳戶之
    存款匯出云云，致乙○○誤信為真，於98年7 月29日中午12
    時42分許，在臺北縣新莊市○○路499 號之國泰世華商業銀
    行新樹分行，依指示將新臺幣（下同）共119,722 元匯入本
    案帳戶內，旋遭該成年人持本案帳戶提款戶提領一空。嗣因
    乙○○發現遭騙報警處理，循線查悉上情。
二、認定犯罪事實所憑之證據及理由
(一)、本案被告甲○○所犯刑法第30條第1 項前段、第339 條第1
    項幫助詐欺取財，係死刑、無期徒刑、最輕本刑為3 年以上
    有期徒刑以外之罪，其於準備程序就前揭被訴事實為有罪之
    陳述，經本院告知簡式審判程序之旨，並聽取其與公訴人之
    意見後，本院裁定由受命法官獨任進行簡式審判程序，是本
    件之證據調查，依刑事訴訟法第273 條之2 規定，不受同法
    第159 條第1 項、第161 條之2 、第161 條之3 、第163 條
    之1 及第164 條至第170 條規定之限制，合先敘明。
(二)、上開犯罪事實，業經被告於本院審理時坦承不諱，核與被害
    人乙○○於警詢之指述相符，復有臺灣土地銀行南港分行98
    年8 月17日港存字第0980000437號函及函附之客戶基本資料
    查詢、客戶歷史交易明細表、客戶往來明細查詢表在卷可考
    ，另有國泰世華商業銀行98年7 月23日匯出匯款憑證在卷可
    稽，足認被告之自白與事實相符，應可採信。
(三)、按刑法上之故意犯，可分為直接故意與不確定故意，所謂不
    確定故意即指行為人對於構成犯罪之事實，預見其發生而其
    發生並不違反其本意，刑法第13條第2 項定有明文。次按存
    款帳戶之金融卡，僅係供使用人作為存款、提款、匯款或轉
    帳之工具，一般人在正常情況下，均得自行向銀行申請開立
    存款帳戶，而領取帳戶金融卡使用，並無任何特定身分之限
    制；苟非意在將該存款帳戶作為犯罪之不法目的或掩飾真實
    身分，實無蒐集他人存款帳戶金融卡之必要。且近來以各種
    理由，撥打電話至一般民眾行動電話或住家，佯稱退稅、欠
    款、查詢帳戶、中獎，或如同本案向被害人謊稱帳戶遭人盜
    用等方式詐欺取財之犯罪類型層出不窮，而該等犯罪，多數
    均利用人頭帳戶作為出入帳戶，已經媒體廣為披載，被告係
    成年且智力成熟之人，對此應知之甚詳，竟仍將銀行金融卡
    交付不詳之成年男子使用，則其帳戶將被利用為犯詐欺取財
    罪之出入帳戶使用，當為被告所能預見，且其發生並未違反
    被告本意，竟仍容任所提供之金融帳戶可能被利用，造成詐
    欺取財結果之發生，仍將本案帳戶之存摺、金融卡及密碼交
    與姓名年籍不詳之成年人，而有幫助該人利用其帳戶犯詐欺
    取財罪之不確定故意，至為明確，被告雖非實際領取上開詐
    欺所得，但仍無解於其幫助他人詐欺取財之罪責。
(四)、綜上所述，本案事證明確，被告犯行堪以認定，應依法論科
    。
三、論罪科刑之理由
(一)、按刑法上之幫助犯，係對於犯罪與正犯有共同之認識，而以
    幫助之意思，對於正犯資以助力，而未參與實施犯罪之行為
    者而言（最高法院75年度臺上字第1509號、88年度臺上字第
    1270號判決亦同此意旨）。是以，如未參與實施犯罪構成要
    件之行為，且係出於幫助之意思提供助力，即屬幫助犯，而
    非共同正犯。本案被告基於幫助之犯意，提供本案帳戶存摺
    、金融卡及提款密碼予真實姓名、年籍不詳之成年人，該成
    年人利用被告之幫助，意圖為自己不法之所有，施用詐術使
    被害人陷於錯誤，因而匯款至被告所提供之本案帳戶內，是
    被告所為係參與詐欺罪構成要件以外之行為，且在無證據證
    明被告係以正犯而非以幫助犯之犯意參與犯罪之情形下，應
    認其所為係幫助犯而非正犯行為。則核被告所為，係犯刑法
    第30條第1 項前段、第339 條第1 項幫助詐欺取財罪。
(二)、被告係幫助他人犯上開詐欺取財罪，爰依刑法第30條第2 項
    之規定，按正犯之刑減輕之。至於該姓名年籍不詳之成年男
    子，雖利用被告本案帳戶，隱身於電話之後，遂行如犯罪事
    實欄所載詐欺財物之犯行，既均未緝獲到案說明，究為1 人
    化名單獨犯罪或為數人犯罪，無從認定，故就正犯部分，僅
    以單獨正犯論，而不以共同正犯相繩，附此說明。
(三)、爰審酌被告在此詐騙案件猖獗，利用帳戶詐財取財物之事迭
    有所聞之際，竟仍提供銀行帳戶之金融卡及提款密碼與他人
    從事詐財行為，增加被害人事後追索、尋求救濟之困難，並
    使犯罪之追查趨於複雜，所為危害社會正常交易安全，兼衡
    被告目前因毒品案件入監執行中，有臺灣高等法院被告前案
    紀錄表在卷可查，品行不佳，犯後於本院審理時坦白認錯，
    具有悔意，及其智識、家庭狀況、職業、被害人所受損失等
    一切情狀，量處如主文所示之刑，另衡以本案被害人遭詐騙
    之金額不低，諭知易科罰金之折算標準，以2,000 元折算1
    日。
四、應適用之法律
    應依刑事訴訟法第273 條之1 第1 項、第299 條第1 項前段
    ，刑法第30條第1 項前段、第2 項、第339 條第1 項、第41
    條第1 項前段，刑法施行法第1 條之1 第1 項前段、第2 項
    ，判決如主文。
本案經檢察官盧慧珊到庭執行職務。
中    華    民    國    99    年    1     月    29    日
              刑事第十六庭  法  官  藍家偉
以上正本證明與原本無異。
如不服本判決應於收受送達後10日內向本院提出上訴書狀，並應
敘述具體理由；其未敘述上訴理由者，應於上訴期間屆滿後20日
內向本院補提理由書（均須按他造當事人之人數附繕）「切勿逕
送上級法院」。
                            書記官  呂慧娟
中    華    民    國    99    年    2     月    1     日

司法院資訊處製作；財團法人民間司法改革基金會備份。
